臺灣嘉義地方法院民事判決　100年度簡上字第62號
上　訴　人　陳總賀
被　上訴人　許峻誠
上列當事人間請求確認債權不存在事件，上訴人對於中華民國10
0 年5 月26日本院嘉義簡易庭100 年度嘉簡字第150 號第一審判
決提起上訴，經本院合議庭於100 年10月12日言詞辯論終結，判
決如下：
    主  文
上訴駁回。
第二審訴訟費用由上訴人負擔。
    事實及理由
甲、程序方面
一、按訴之變更或追加，非經他造同意不得為之。但擴張或減縮
    應受判決事項之聲明者，不在此限，民事訴訟法第446 條第
    1 項但書、第255 條第1 項第3 款定有明文。此依民事訴訟
    法第436 條之1 第3 項之規定，於簡易程序之上訴程序亦準
    用之。
二、本件上訴人於原審起訴時，請求確認被上訴人所持有並依臺
    灣嘉義地方法院100 年度司票字第96號民事裁定所主張之票
    據債權，逾新台幣（下同）70,000元及自民國99年2 月28日
    起至清償日止，按週年率百分之6 計算之利息不存在。上訴
    後，變更聲明為請求確認被上訴人就本院100 年度司票字第
    96號本票裁定之本票債權超過60,000元部分及該部分金額自
    99年2 月28日起至清償日止，按週年利率百分之6 計算之利
    息之債權對上訴人不存在。核屬擴張應受判決事項之聲明，
    依前揭規定，其訴之變更應予准許。
乙、實體方面
一、按確認法律關係之訴，非原告有即受確認判決之法律上利益
    者，不得提起之，民事訴訟法第247 條前段定有明文；又所
    謂即受確認判決之法律上利益，係指因法律關係之存否不明
    確，致原告在私法上之地位有受侵害之危險，而此項危險得
    以對於被告之確認判決除去之者而言。本件被上訴人就其執
    有以上訴人名義所簽發發票日98年11月16日，面額113,400
    元之本票（指系爭本票），聲請本院以100 年度司票字第96
    號民事裁定准予強制執行，上訴人否認系爭本票債權超過60
    ,000元部分對上訴人不存在，顯然兩造就系爭本票逾60,000
    元部分債權存在與否已發生爭執，非訴請確認，上訴人在私
    法上之地位顯有受侵害之危險，按諸首揭說明，上訴人提起
    本件確認之訴以排除此項危險，於法有據，亦合先敘明。
二、上訴人起訴主張：
（一）上訴人先前委託被上訴人印製97、98年之農民曆貨款，均
      已清償完畢，另於98年8 月間，委託被上訴人印製99年農
      民曆，印刷費用共113,400 元，上訴人因而簽發發票日98
      年11月16日、到期日99年2 月28日、票面金額113,400 元
      、票據號碼TH002608號之系爭本票交付被上訴人，嗣上訴
      人陸續於99年1  月5 日、2 月9 日、5 月14日、5  月17
      日及9 月30日分別還款8,000 元、10,000元、5,400 元、
      20,000元及10,000元，合計已清償53,400元，僅尚欠60,0
      00元未清償。詎被上訴人竟未扣除上訴人已清償之部分，
      逕持系爭本票向鈞院聲請100 年度司票字第96號本票裁定
      ，就全部票面金額113,400 元准予強制執行，為此，爰提
      起本件訴訟，請求確認被上訴人就系爭本票對上訴人之債
      權於超過60,000元部分及利息不存在。
（二）並於上訴審聲明：原判決廢棄；確認被上訴人就本院100
      年度司票字第96號本票裁定之本票債權超過60,000元部分
      及該部分金額自99年2 月28日起至清償日止，按週年利率
      百分之6 計算之利息之債權對上訴人不存在；第一、二審
      訴訟費用由被上訴人負擔。
三、被上訴人則以：
（一）上訴人分別於96、97、98年均曾委託被上訴人印製97、98
      、99年之農民曆，其中印製97年農民曆之貨款，經上訴人
      於96年11月9 日以支票及現金支付完畢；印製98年農民曆
      部分，上訴人則簽發另紙發票日97年12月12日、到期日為
      98年2 月28日、金額117,000 元、票據號碼TH038773號之
      本票（下稱另紙本票）予被上訴人，因上訴人無力一次付
      清票面金額，被上訴人乃同意分次給付攤還，由上訴人自
      98年3 月2 日起陸續分次支付現金至99年9 月30日清償完
      畢，上訴人所還款項均逐筆記錄於該另紙本票背面，並於
      清償完畢當日將該本票退還上訴人，退還時亦請上訴人確
      認核對所載之還款明細是否相符，上訴人均未提出有任何
      疑問；至於印製99年農民曆部分，則完全未清償。今上訴
      人一再以支付日期誤記所清償之票據為98年所簽發之系爭
      本票，且於99年5 月14日也無清償5,400 元，倘如上訴人
      所言於99年1 月至99年9 月30日期間所還款項係清償印製
      99年農民曆部分貨款，則應請上訴人提供其清償另紙本票
      票款之證明等語置辯。
（二）並答辯聲明：上訴駁回；第二審訴訟費用由上訴人負擔。
四、兩造不爭之事實：
（一）被上訴人持有上訴人於98年11月16日所簽發、到期日99年
      2 月28日、票面金額113,400 元、票號為TH002608號之系
      爭本票一紙向本院聲請准予強制執行之裁定，經本院以10
      0 年度司票字第96號裁定准予強制執行。
（二）上訴人曾分別於96、97、98年委託被上訴人印製97、98、
      99年農民曆，其中97年農民曆貨款部分，上訴人於96年11
      月9 日以現金2,000 元及京城銀行民雄分行、票號000000
      0 號、到期日97年2 月28日、票面金額130,000 元之支票
      一紙支付，已清償完畢；98年農民曆貨款部分，上訴人開
      立發票日97年12月12日、到期日為98年2 月28日、金額11
      7,000 元、票據號碼TH038773號之本票予被上訴人，該本
      票業已返還予上訴人；99年農民曆貨款部分，上訴人則簽
      發發票日98年11月16日、到期日99年2 月28日、票面金額
      113,400 元、票據號碼TH002608號之本票予被上訴人。
（三）上訴人分別於99年1 月5 日、2 月9 日、5 月17日及9 月
      30日分別還款8,000 元、10,000元、20,000元及10,000元
      。
五、本件爭點厥為，上訴人就系爭本票債權是否已清償53,400元
    ？兩造各執一詞，經查：
（一）按當事人主張有利於己之事實者，就其事實有舉證之責任
      ，民事訴訟法第277 條前段定有明文。上訴人就系爭有效
      之本票主張票面所記載之債務不存在，係主張權利障礙事
      由，自應由上訴人負舉證責任。
（二）上訴人曾分別於96、97、98年委託被上訴人印製97、98、
      99年農民曆，其中97年農民曆貨款部分，上訴人於96年11
      月9 日以現金2,000 元及京城銀行民雄分行、票號000000
      0 號、到期日97年2 月28日、票面金額130,000 元之支票
      一紙支付，已清償完畢；98年農民曆貨款部分，上訴人開
      立發票日97年12月12日、到期日為98年2 月28日、金額11
      7,000 元、票據號碼TH038773號之本票予被上訴人，該本
      票業已返還予上訴人之事實，為兩造所不爭執。被上訴人
      主張上訴人分別於99年1 月5 日、2 月9 日、5 月17日及
      9 月30日分別還款8,000 元、10,000元、20,000元及10,0
      00元，係清償另紙本票之票款，並提出另紙本票之影本及
      分次還款之記錄（附於原審卷第十一頁）。上訴人雖主張
      上開還款係清償系爭本票之票款，為被上訴人所否認，就
      系爭本票已清償票款53,000元之事實，應由上訴人舉證證
      明之。
（三）上訴人雖提出京城商業銀行客戶存提記錄單影本為證，然
      綜觀上開記錄單，交易日期為97年1 月15日起至97年5 月
      30日止，即使上訴人有上開支出記錄，亦無足證明是清償
      系爭本票之票款，上訴人空言已清償53,000元云云，委無
      足取。
六、綜上所述，被上訴人持有上訴人所簽發之系爭本票，上訴人
    自應依票載文義負責，上訴人主張已清償被上訴人53,000元
    ，兩造間就系爭本票之債權債務僅限於60,000元云云，未舉
    證以實其說。從而，上訴人請求確認被上訴人就本院100 年
    度司票字第96號本票裁定之本票債權超過60,000元部分及該
    部分金額自99年2 月28日起至清償日止，按週年利率百分之
    6 計算之利息之債權對上訴人不存在，為無理由，應予駁回
    。原審為上訴人敗訴之判決，核無不合，上訴人就此部分仍
    執陳詞指摘原審判決不當，求予廢棄改判如上訴聲明，為無
    理由，應予駁回。
七、本件待證事實已臻明確，兩造其餘攻擊防禦方法及論述，對
    判決之結果不生影響，爰不一一審酌，併此敘明。
八、據上論結，本件上訴為無理由，依民事訴訟法第436 條之1
    第3 項、第449 條第1 項、第78條，判決如主文。
中    華    民    國   100    年    10    月    26    日
                  民事第二庭審判長法  官  曾文欣
                                  法  官  陳思睿
                                  法  官  柯月美
以上正本係照原本作成。
本判決不得上訴。
中    華    民    國   100    年    10    月    26    日
                                  書記官  黃怡禎